【裁判字號】    95,訴,275
【裁判日期】    950630
【裁判案由】    違反槍砲彈藥刀械管制條例
【裁判全文】
臺灣新竹地方法院刑事判決               95年度訴字第275號
公  訴  人  臺灣新竹地方法院檢察署檢察官
被      告  甲○○
指定辯護人  葉文博律師
上列被告因違反槍砲彈藥刀械管制條例案件，經檢察官提起公訴
（九十五年度偵字第四四三號、偵字第一二九五號），本院判決
如下：
    主  文
甲○○未經許可，持有子彈，處有期徒刑月，併科罰金新臺幣
貳萬元，罰金如易服勞役，以銀元佰元即新臺幣玖佰元折算壹
日。又未經許可，寄藏可發射子彈具有殺傷力之改造手槍，處有
期徒刑壹年拾月，併科罰金新臺幣伍萬元，罰金如易服勞役，以
銀元佰元即新臺幣玖佰元折算壹日；扣案具有殺傷力之仿ＷＡ
ＬＴＨＥＲ廠ＰＰＫ／Ｓ型半自動手槍製造之槍枝，換裝土造金
屬槍管而成之具殺傷力改造手槍（槍枝管制編號：000000
0000號）壹枝，沒收之。應執行有期徒刑貳年，併科罰金新
臺幣陸萬元，罰金如易服勞役，以銀元佰元即新臺幣玖佰元折
算壹日，緩刑伍年，緩刑期內付保護管束；扣案之ＷＡＬＴＨＥ
Ｒ廠ＰＰＫ／Ｓ型半自動手槍製造之槍枝，換裝土造金屬槍管而
成之具殺傷力改造手槍（槍枝管制編號：0000000000
號）壹枝，沒收之。
    犯罪事實
一、甲○○明知具有殺傷力或破壞性之各類彈藥，及可發射金屬
    或子彈具有殺傷力之改造手槍，非經中央主管機關許可，不
    得持有或寄藏，竟於(一)民國八十四年間就讀國中二、三年級
    時之某不詳時間，在新竹市○○路○段至五段間某處，拾獲
    具有殺傷力之制式卡賓槍子彈一顆，基於持有子彈之犯意，
    遂將子彈放置在新竹市香山區內湖里住處，而後搬家至南寮
    至目前位於新竹市○○街十九號住處三樓房間內之收納盒，
    未經許可而持有子彈，直至九十五年二月間。嗣經苗栗縣警
    察局頭份分局警員，於九十五年二月二十二日中午十二時十
    分許，持臺灣苗栗地方法院核發之九十五年度聲搜字第一二
    九號搜索票，先至苗栗縣竹南鎮龍鳳里山寮五八之三十號陳
    正杰工作處，搜索未果，其後始在甲○○住處內搜得上開子
    彈一顆。(二)甲○○另基於寄藏可發射金屬或子彈具有殺傷力
    之改造手槍及子彈之犯意，於九十四年十一月間某不詳時間
    ，在其上開住處，受真實姓名年籍不詳綽號「鬱卒」、「文
    政」之成年男子所託，代為保管仿ＷＡＬＴＨＥＲ廠ＰＰＫ
    ／Ｓ型半自動手槍製造之槍枝，換裝土造金屬槍管而成之具
    殺傷力改造手槍一支（槍枝管制編號：000000000
    0號），未經許可，而予收受後寄藏在上開住處三樓房間內
    的收納櫃中，嗣經新竹市警察局刑事警察大隊警員持本院九
    十五年度聲搜字第十號搜索票，在甲○○住處實施搜索，除
    扣得上開具殺傷力之改造手槍一枝外，另查獲不具殺傷力之
    子彈一顆及改造手槍半成品一枝（係仿ＢＥＲＥＴＴＡ廠Ｍ
    ９型半自動手槍所製造槍枝之金屬滑套【不含槍機與撞針】
    、槍身【扳機正常】、彈匣與仿ＷＡＬＴＨＥＲ廠ＰＰＫ／
    Ｓ型半自動手槍所製造槍枝之握把護木，經鑑定後，認定均
    非屬內政部八十六年十一月二十四日臺（86）內警字第8670
    683號公告之槍砲彈藥主要組成零件），因而查知上情。
二、案經苗栗縣警察局頭份分局報請及新竹市警察局移送臺灣新
    竹地方法院檢察署檢察官偵查起訴。
    理  由
一、訊據被告甲○○對於上揭持有制式卡賓槍子彈一顆及寄藏、
    持有改造手槍一枝之犯罪事實，迭於警詢、偵查、本院準備
    及審理程序時坦承不諱，其稱：為警扣得之制式卡賓槍子彈
    一顆是他於八十四年國二、國三時，在新竹市○○路○段、
    五段之間的路上撿到的，因為好奇就留著作紀念，並輾轉將
    之放在新竹市香山區內湖區、南寮等以前住處及新竹市○○
    區○○街十九號三樓房間的收納櫃中，另為警扣得之改造手
    槍一枝，則是於九十四年十一月間由綽號「鬱卒」、「文政
    」拿來寄放在他家，他受託後，就將改造手槍放在收納櫃子
    中（見九十五年度偵字第一二九五號偵查卷第八、九、三一
    、三七、三八頁，九十五年度偵字第四四三號偵查卷第四、
    五、二八頁，本院卷第十六、十七、五十至五五頁），經查
    ：
（一）證人即被告甲○○之友人任紫璇、任千慧、蔡文龍於警詢
      中均證稱：扣案之改造手槍確實係被告甲○○放置在新竹
      市○○區○○街十九號三樓房間中等語明確（見前開偵字
      第四四三號偵查卷第八頁背面、第十頁背面、第十三頁背
      面），另證人即新竹市警察局偵查佐乙○○於本院審理時
      結證稱：他於九十五年一月十四日早上十一時許，持搜索
      票前去新竹市○○區○○街十九號，是由被告甲○○帶他
      進入屋內，他將搜索票交給被告甲○○看了之後，告知是
      前來搜索槍彈，被告甲○○就帶他上到三樓之房間，並告
      訴他們槍枝是放在三樓房間內可以收納的小椅子內，搜查
      到時，槍枝是處於大部拆解的狀態，而過程中，被告甲○
      ○的態度都很配合，等回到警局時，他們要被告甲○○將
      槍枝組裝，約十幾分鐘後，槍枝即組裝完畢等語綦詳（見
      本院卷第四四至四六頁）；並有臺灣苗栗地方法院九十五
      年二月二十一日所核發之九十五年度聲搜字第一二九號搜
      索票、苗栗縣警察局頭份分局九十五年二月二十二日搜索
      扣押筆錄、扣押物品目錄表、扣押物品收據、現場採證暨
      子彈照片四張（見上開偵字第一二九五號偵查卷第十四至
      十九、二六、二七頁）、本院九十五年一月十三日核發之
      九十五年度聲搜字第十號搜索票、新竹市警察局九十五年
      一月十四日搜索扣押筆錄、扣押物品目錄表、現場採證暨
      槍彈照片六張附卷可參（見上開偵字第四四三號偵查卷第
      十六至二三頁）。
（二）此外：
  １、扣案之制式卡賓槍子彈一顆，經送驗後，認係口徑○點三
      吋制式卡賓槍子彈，彈頭具拆解痕跡，經實際試射，可擊
      發，認具殺傷力，有內政部警政署刑事警察局九十五年三
      月七日刑鑑字第○九五○○二八六二二號槍彈鑑定書一份
      附卷可參（見前開偵字第一二九五號偵查卷第四一頁）。
  ２、扣案之改造手槍一枝，經送驗結果，係仿ＷＡＬＴＨＥＲ
      廠ＰＰＫ／Ｓ型半自動手槍製造之槍枝，換裝土造金屬槍
      管而成之具殺傷力改造手槍（槍枝管制編號：00000
      00000號），機械性能良好，可擊發適用子彈，認具
      殺傷力，有內政部警政署刑事警察局九十五年一月二十七
      日刑鑑字第○九五○○一○八一二號槍彈鑑定書一份附卷
      可參（見前開偵字第四四三號偵查卷第四二頁，鑑定結果
      一）。
  ３、復為警查獲之改造子彈一顆，認係具直徑約九點一八mm金
      屬彈頭之土造子彈，經實際試射，無法擊發，認不具殺傷
      力；又為警查獲之改造手槍半成品一枝（槍枝管制編號0
      000000000號），認分別係仿ＢＥＲＥＴＴＡ廠
      Ｍ９型半自動手槍製造之金屬滑套（不含槍機與撞針）、
      槍身（扳機正常）、彈匣與仿ＷＡＬＴＨＥＲ廠ＰＰＫ／
      Ｓ型半自動手槍所製造槍枝之握把護木，有前開刑鑑字第
      ○九五○○一○八一二號槍彈鑑定書一份（鑑驗結果二、
      三）可資參照，本院復依職權傳真改造手槍零組件鑑定報
      告檢送內政部鑑定後，認定均非屬八十六年十一月二十四
      日臺（86）內警字第8670683號公告之槍砲彈藥主要組成
      零件，有本院電話記錄表一份在卷可憑（見本院卷第三五
      頁）。
（三）綜上所述，堪認被告甲○○上揭自白應與事實相符，本件
      事證明確，被告甲○○之犯行已可認定。
二、論罪科刑所應適用之法條部分：
（一）按槍砲彈藥刀械管制條例雖於九十四年一月二十六日修正
      公布施行，惟按未經許可持有槍砲、彈藥、刀械等罪，其
      持有之繼續，為行為之繼續，並非狀態之繼續，故一經持
      有，其犯罪即告成立，但其完結，須繼續至持有行為終了
      時為止，最高法院著有八十八年度臺上字第二九六八號判
      決可資參考。且按行為後法律有變更者，應依刑法第二條
      第一項從新從輕原則予以比較適用，係指被告之行為完成
      或終止後，不論變更修正前之刑罰法律，或修正後至法院
      裁判時之法律，均構成犯罪而應科以刑罰者而言；倘繼續
      犯之部分行為，已在新法公布施行並生效之後，即非屬於
      行為後法律有變更，自無刑法第二條第一項之適用，應逕
      行依裁判時之新法處罰（參照最高法院九十年度臺上字第
      六二三七號判決意旨）。被告甲○○自八十四年間其十五
      歲左右之時，即持有所拾獲之制式卡賓槍子彈一顆，持續
      至其滿十八歲後，直到九十五年二月二十二日中午十二時
      十分許，始為警查獲，則被告甲○○未經許可，持有子彈
      之犯行部分，應直接適用修正公布後之槍砲彈藥刀械管制
      條例第八條第四項規定，加以論處，尚無新舊法比較之問
      題，合先敘明。
（二）次按槍砲彈藥刀械管制條例第八條第四項，第十二條第四
      項係將「持有」與「寄藏」為分別之處罰規定，則單純之
      「持有」，固不包括「寄藏」，但「寄藏」之受人委託代
      為保管，其保管之本身所為之「持有」，既係「寄藏」之
      當然結果，法律上自宜僅就「寄藏」行為為包括之評價，
      不應另就「持有」予以論罪，最高法院七十四年臺上字第
      三四○○號判例可資參照。是以：
  １、被告甲○○未經許可持有制式卡賓槍子彈一顆，核其所為
      係違反槍砲彈藥刀械管制條例第十二條第四項之未經許可
      持有子彈罪；另其收受持有並寄藏「鬱卒」、「文政」所
      交付之前開改造手槍之部分，自應論以槍砲彈藥刀械管制
      條例第八條第四項之未經許可寄藏改造手槍罪。
  ２、被告甲○○寄藏上開改造手槍一把之行為，當然均包含持
      有性質，故其持有行為應為寄藏行為所吸收，不另論罪。
  ３、被告甲○○持有子彈寄藏改造手槍罪及持有子彈二罪，犯
      意各別，罪名不同，應分論併罰之。
  ４、又被告甲○○所犯之槍砲彈藥刀械管制條例第八條第四項
      之罪，法定刑為三年以上十年以下有期徒刑，念其年輕識
      淺，其受友人「鬱卒」、「文政」所託之影響始犯本罪，
      其未將受託寄藏所得之槍彈用於其他犯罪，且於警方搜索
      時，並自願帶同警方搜出上開槍械，可見其寄藏改造手槍
      應別無其他目的，對於社會治安應不致造成進一步立即之
      危害，是認被告甲○○此部分犯案情節尚屬輕微，動機應
      屬單純，然法定刑度甚重，其此部分所為足以引起一般同
      情，犯罪之情狀顯有可憫恕之處，被告甲○○寄藏具殺傷
      力之改造手槍罪如科以法定最低刑度仍嫌過重，爰依刑法
      第五十九條規定，酌量減輕其刑。
  ５、爰審酌被告甲○○並無前科，素行良好，有臺灣高等法院
      被告前案紀錄表一份附卷可考，其分別寄藏、持有具有殺
      傷力之槍枝、子彈，對他人生命、身體、安全造成威脅，
      其犯罪對社會安全所生危害非淺，為念被告甲○○思慮未
      週，且被告犯罪後坦認罪行，態度良好，足見尚知悔悟等
      一切情狀，認檢察官就被告寄藏改造手槍部分，具體求處
      有期徒刑三年二月，併科罰金新臺幣六萬元之刑度，猶屬
      過重，而量處如主文所示之刑，並定其應執行之刑，另罰
      金部分，則諭知罰金易服勞役之折算標準，以資懲儆。
  ６、末查，被告甲○○前未曾受有期徒刑以上刑之宣告，有臺
      灣新竹地方法院檢察署檢察官刑案資料查註紀錄表、臺灣
      高等法院被告前案紀錄表各一份在卷可按，被告坦承犯行
      ，深具悔意，因年輕氣甚，致羅刑典，認被告經此教訓，
      當知警惕而無再犯之虞，且被告甲○○於八十八年二月二
      十四日與前妻蔡雅君離婚後，取得其子之監護權，目前仍
      在華隆企業社擔任技術員之工作（自九十三年五月十九日
      迄今），有戶籍謄本及員工職務證明書各一份附卷可考（
      見本院第五八、五九頁），足認被告甲○○有穩定之工作
      來源資應生活所需，本院綜核各情，所宣告之刑，認以暫
      不執行為適當，併予宣告緩刑五年，緩刑期間付保護管束
      ，以啟自新。
  ７、扣案仿ＷＡＬＴＨＥＲ廠ＰＰＫ／Ｓ型半自動手槍製造之
      槍枝，換裝土造金屬槍管而成之具殺傷力改造手槍（槍枝
      管制編號：0000000000號）一枝，係屬違禁物
      ，爰依刑法第三十八條第一項第一款規定，宣告沒收。另
      扣案之原具有殺傷力之制式卡賓槍子彈一顆，業經試射完
      畢，既已失其違禁物之性質，另無殺傷力之子彈一顆並非
      違禁物，且前開子彈復僅屬被告受託寄藏之物，尚非被告
      所有，又起出之仿ＢＥＲＥＴＴＡ廠Ｍ９型半自動手槍製
      造之金屬滑套（不含槍機與撞針）、槍身（扳機正常）、
      彈匣與仿ＷＡＬＴＨＥＲ廠ＰＰＫ／Ｓ型半自動手槍所製
      造槍枝之握把護木等零組件，均不具違禁物之性質，亦無
      積極證據認係被告甲○○所有，供本件犯罪所用之物，均
      爰不另為沒收之諭知，附此敘明。
據上論斷，應依刑事訴訟法第二百九十九條第一項前段，槍砲彈
藥刀械管制條例第八條第四項、第十二條第四項，刑法第十一條
前段、第五十一條第五款、第四十二條第二項、第五十九條、第
七十四條第一款、第九十三條第一項，第三十八條第一項第一款
，罰金罰鍰提高標準條例第二條，現行法規所定貨幣單位折算新
台幣條例第二條，判決如主文。
案經檢察官魏廷勳到庭執行職務
中    華    民    國    九十五  年    六   月    三十 日
                  臺灣新竹地方法院刑事第四庭
                          審判長法  官  林秋宜
                                法  官  馮俊郎
                                法  官  劉兆菊
以上正本證明與原本無異。
如不服本判決，應於送達後十日內向本院提出上訴狀（須附繕本
），上訴於臺灣高等法院。
中    華    民    國    九十五  年    六   月    三十 日
                                書記官  龔紀亞
【附錄本案論罪科刑法條全文】
槍砲彈藥刀械管制條例第八條
未經許可，製造、販賣或運輸鋼筆槍、瓦斯槍、麻醉槍、獵槍、
空氣槍或第四條第一項第一款所定其他可發射金屬或子彈具有殺
傷力之各式槍砲者，處無期徒刑或五年以上有期徒刑，併科新臺
幣一千萬元以下罰金。
未經許可，轉讓、出租或出借前項所列槍枝者，處五年以上有期
徒刑，併科新臺幣一千萬元以下罰金。
意圖供自己或他人犯罪之用，而犯前二項之罪者，處無期徒刑或
七年以上有期徒刑，併科新臺幣一千萬元以下罰金。
未經許可，持有、寄藏或意圖販賣而陳列第一項所列槍枝者，處
三年以上十年以下有期徒刑，併科新臺幣七百萬元以下罰金。
第一項至第三項之未遂犯罰之。
槍砲彈藥刀械管制條例第十二條
未經許可，製造、販賣或運輸子彈者，處一年以上七年以下有期
徒刑，併科新台幣五百萬元以下罰金。
未經許可，轉讓、出租或出借子彈者，處六月以上五年以下有期
徒刑，併科新台幣三百萬元以下罰金。
意圖供自己或他人犯罪之用，而犯前二項之罪者，處三年以上十
年以下有期徒刑，併科新台幣七百萬元以下罰金。
未經許可，持有、寄藏或意圖販賣而陳列子彈者，處五年以下有
期徒刑，併科新台幣三百萬元以下罰金。
第一項至第三項之未遂犯罰之。


司法院資訊處製作；財團法人民間司法改革基金會備份。
